臺中高等行政法院判決
　　　　　　　　　　　　　　　　　　 94年度簡字第00047號
原　　　告　甲○○
被　　　告　彰化縣政府
代　表　人　乙○○
上列當事人間因就業服務法事件，原告不服行政院勞工委員會中
華民國94年1月6日勞訴字第0930059598號訴願決定，提起行政訴
訟，本院判決如下︰
　　主  文
原告之訴駁回。
訴訟費用由原告負擔。
　　事  實
一、事實概要：緣原告於民國93年6月初未經許可即僱用逃逸之
    泰國籍外國人PHONNITIPHON PHISIT（下稱P君，護照號碼：
    J522733；雇主：利立玻璃工業股份有限公司；經准於新竹
    市○○路○段411巷13弄16號從事製造業技工工作；92年7月6
    日逃逸）在彰化縣芬園鄉○○街924號原告經營之「進昌工
    業社」從事金屬加工工作。案經南投縣警察局南投分局於93
    年6月9日當場查獲，並於同年6月15日以投投警外字第
    0930009827號函移被告機關依權責核處。嗣經被告機關審查
    屬實，乃依就業服務法第57條第1款及第63條第1項規定於93
    年10月6日以府勞就字第0930188646A處分書（處分書誤載原
    告之姓名為楊素真），處原告罰鍰新台幣（下同）15萬元整
    。原告不服，提起訴願，經訴願決定駁回，遂提起本件行政
    訴訟。
二、兩造聲明：
    (一)原告聲明求為判決：訴願決定及原處分均撤銷。
　　(二)被告聲明求為判決：駁回原告之訴。
三、兩造之陳述：
    (一)原告主張之理由：
    1.進昌工業社係五金加工業，平常工作量很少，經常整週都
      沒工作，待有工作時則需趕貨，因此採僱臨時工方式否則
      將付不起工資，而負責人吳嘉賢也因此須到大陸工作，另
      謀發展。原告代為管理，因原告沒有甄試員工經驗，才受
      外勞P君的騙。
    2.外勞騙原告說他是台東原住民，叫方卡西、35歲、沒受過
      教育，其外表及口音就像原住民，國、台語均流利（特別
      是國語），此南投縣警察分局只要有與他交談過的警察都
      可見證，尤其是捉拿他的吳岳鵬。
    3.該外勞同意一週內補身分證明更是蓄意欺騙，他是想做幾
      天算幾天，屆時不予僱用時領了工資就換別地方行騙，正
      如其筆錄中所云，逃離新竹利立公司後「到各地（許多地
      方，我已記不清楚）打零工。」可見他到處打工行騙。訴
      願決定書中記載該外勞係在92年7月6日逃離原僱主新竹利
      立公司。而其到進昌工業社是93年6月7日，幸好僅工作三
      日即被捕，另外也透過南投縣警察局南投分局警員吳岳鵬
      拿三天的工資給該外勞，也證明在進昌僅工作三天，原告
      也是受害者之一。
    4.該外勞筆錄中亦云「93年6月初我自己到進昌企業社找老
      闆吳逢昌應徵工作。」因該外勞來應徵工作時在外面遇到
      正要送貨的吳逢昌，而吳逢昌告訴他正缺人手，工資約五
      、六百元，並叫他進來找原告了解詳情，顯然該外勞才工
      作三天，還弄不清楚誰是老闆，便誤認司機吳逢昌是老闆
      。
    5.在南投警察分局筆錄中，原告坦承僱用到非法外勞，是因
      受騙而僱用非法外勞之事實，所以未加反駁，但不代表原
      告故意或願意僱用非法外勞乙事，原告是受騙，不能算過
      失，試問該外勞若真是原住民，那原告就不會犯就業服務
      法第57條第1款及第63條第1項之規定，畢竟是該外勞欺騙
      原告。
    6.即使該外勞不被捕而原告知其是逃逸外勞，原告一定會通
      知警察單位捕捉他，以誆正社會風氣與秩序，畢竟非法外
      勞確實擾亂社會安寧。原告自認是嚴守法紀善良百姓，從
      無損人之心，無作奸犯科行為與紀錄，更不願僱用非法外
      勞，此次受騙心裏難過後悔不已。因受騙還要對原告做如
      此嚴厲處分，實不合情理。試問受騙有罪嗎？所謂情、理
      、法，係以民情道理為基礎，原告也是念該原住民需要工
      作收入才先行僱用他，豈料受騙，實非本意。
    7.綜上，原告係受騙，絕非故意或過失，由該外勞筆綠即可
      見事實，僅因原告僱用三天就對原告作如此嚴厲處分，請
      從輕發落，撤銷訴願決定及原處分。
    (二)被告答辯之理由：
    1.原告未經許可即僱用逃逸之泰國籍外國人P君（護照號碼
      ：J522733；雇主：利立玻璃工業股份有限公司；經准於
      新竹市○○路○段41巷13弄16號從事製造業技工工作；92
      年7月6日逃逸）於彰化縣芬園鄉○○街924號原告經營之
      進昌工業社從事金屬加工工作。案經南投縣警察局南投分
      局於93年6月9日當場查獲，並於同年6月15日以投投警外
      字第0930009827號函移被告依權責核處。嗣經被告審查屬
      實，爰以就業服務法第57條第1款及第63條第1項規定，於
      93年10月6日以府勞就字第090188646A號處分書，處原告
      罰鍰15萬元整。
    2.按「雇主聘僱外國人工作，應檢具有關文件，向中央主管
      機關申請許可。」「雇主聘僱外國人不得有下列情事：一
      、聘僱未經許可、許可失效或他人所申請聘僱之外國人。
      ．．．」、「違反第四十四條或第五十七條第一款、第二
      款規定者，處新臺幣十五萬元以上七十五萬元以下罰鍰。
      五年內再違反者，處三年以下有期徒刑、拘役或科或併科
      新臺幣一百二十萬元以下罰金。」就業服務法第48條第1
      項、第57條第1款及第63條第1項分別定有明文。
    3.查本件原告未經許可即僱用逃逸之泰國籍外國人P君，於
      彰化縣芬園鄉○○街924號原告經營之「進昌工業社」從
      事金屬加工工作。案經南投縣警察局南投分局於93年6月9
      日當場查獲，並函移被告依權責核處。嗣經被告審查屬實
      ，乃依就業服務法第57條第1款及第63條第1項規定處原告
      罰鍰15萬元整。揆諸前揭規定，於法並無不合。
    4.雖原告訴稱：「．．．該外勞騙小民說他是台東原住民，
      叫方卡西．．．小民坦陳僱用到非法外勞，那是因受騙而
      僱用到非法外勞的事實，所以未加以反駁．．．」，惟此
      項違法事實稽之P君於筆錄中述稱「93年6月初我自己到進
      昌企業社找老闆吳逢昌（原告配偶）應徵工作，工作內容
      是做金屬加工，工資一天500元。」、「警方在93年6月9
      日17時許在芬園鄉○○街918號進昌企業社當場查到我正
      從事五金加工工作。」原告亦於筆錄中坦陳「我因廠內缺
      人手，所以僱用他，只用約3天左右就被警方查獲，付薪
      是每日約600元。」此均有南投縣警察局南投分局93年6月
      9 日之偵訊（調查）筆錄影本附原處分卷可稽。是本件既
      經警方當場查獲，且有現場工作照片為證，P君及原告於
      筆錄中復坦承不諱，原告於行政訴訟起訴狀中亦不爭執，
      是原告有非法僱用P君從事工作之事實，洵堪認定。雖原
      告訴稱因P君帶有原住民口音及面貌，又被誑稱為台東原
      住民，故先行僱用並要求一週內補身分證件云云，惟查人
      民違反法律上之義務而應受行政罰之行為，法律無特別規
      定時，雖不以出於故意為必要，仍須以過失為其責任條件
      。但應受行政罰之行為，僅須違反禁止規定或作為義務，
      而不以發生損害或危險為其要件者，推定為有過失，於行
      為人不能舉證證明自己無過失時，即應受處罰，此揆諸司
      法院釋字第275號解釋自明。本件原告雖曾要求P君提出身
      分證件，惟卻於P君提出身分證件查證其確實身分前即行
      僱用，難謂其無過失，依前述司法院釋字第275號解釋意
      旨，即應受處罰。被告機關依就業服務法第57條第1款及
      第63條第1項規定相繩，並無違誤。另原處分將受處分人
      誤載為「楊素真」，惟因附載楊君之身分證字號，在辨別
      時尚不生影響，併予指明。
    5.原告主張顯無理由，請判決如被告之聲明。
　　理  由
一、按「雇主聘僱外國人工作，應檢具有關文件，向中央主管機
    關申請許可。」、「雇主聘僱外國人不得有下列情事：一、
    聘僱未經許可、許可失效或他人所申請聘僱之外國人。．．
    ．」、「違反第四十四條或第五十七條第一款、第二款規定
    者，處新台幣十五萬元以上七十五萬元以下罰鍰。五年內再
    違反者，處三年以下有期徒刑、拘役或科或併科新台幣一百
    二十萬元以下罰金。」就業服務法第48條第1項前段、第57
    條第1款及第63條第1項分別定有明文。
二、經查，本件原告於93年6月初未經許可即僱用逃逸之泰國籍
    外國人P君，在彰化縣芬園鄉○○街924號原告經營之「進昌
    工業社」從事金屬加工工作。案經南投縣警察局南投分局於
    93年6月9日當場查獲，並函移被告機關依權責核處。嗣經被
    告審查屬實，乃依就業服務法第57條第1款及第63第1項規定
    ，處原告罰鍰15萬元，揆諸前揭規定，依法並無不合。次查
    ，該泰國籍外國人P君於93年6月9日在南投縣警察局南投分
    局製作筆錄時陳稱：「．．．93年6月初我自己到進昌企業
    社找老闆吳逢昌（原告配偶）應徵工作，工作內容是做金屬
    加工，工資一天500元。」、「警方在93年6月9日17時許在
    芬園鄉○○街918號進昌企業社當場查到我正從事五金加工
    工作。」原告亦於93年6月9日在南投縣警察局南投分局製作
    筆錄時陳稱：「．．．我因廠內缺人手，所以僱用他，只用
    約三天左右就被警方查獲，付薪是每日約600元。」另於93
    年9月6日在南投縣警察局南投分局製作筆錄時陳稱：「．．
    ．因我僱用逃逸外勞PHONNITIPHON PHISIT在我工廠（進昌
    工業社，我是現場負責人）內工作，所以前來分局作第二次
    筆錄。」此有南投縣警察局南投分局之偵訊（調查）筆錄影
    本附卷可稽。是本件既經警方當場查穫，且有現場工作照片
    為證、P君及原告於筆錄中復坦承不諱，原告於訴願書及行
    政訴訟起訴狀中亦不爭執，是原告有非法僱用P君從事工作
    之事實，洵堪認定。原告雖主張P君帶有原住民口音及面貌
    ，又被誑稱為台東原住民，才予僱用並要求一週內補身分證
    云云。惟按「人民違反法律上之義務而應受行政罰之行為，
    法律無特別規定時，雖不以出於故意為必要，仍須以過失為
    其責任條件。但應受行政罰之行為，僅須違反禁止規定或作
    為義務，而不以發生損害或危險為其要件者，推定為有過失
    ，於行為人不能舉證證明自己無過失時，即應受處罰。」司
    法院釋字第275號解釋在案。本件原告雖曾要求P君提出身分
    證件，惟卻於P君提出身分證件查證其確實身分前即行僱用
    ，原告縱無故意，亦難謂其無過失，依前述司法院釋字第
    275號解釋意旨，即應受處罰。綜上所述，原告上開主張，
    均非可採。從而，被告依就業服務法第57條第1款及第63條
    第1項規定，裁處原告罰鍰15萬元，核無違誤，訴願決定遞
    予維持，亦無不合。原告仍執前詞訴請撤銷，為無理由，應
    予駁回。又本件為簡易訴訟程序案件，爰不經言詞辯論，逕
    為判決。至兩造其餘之主張，與本件判決之結果無影響，爰
    無須逐一加以論述；亦無再訊問證人吳岳鵬之必要，附此敘
    明。
三、據上論結，本件原告之訴為無理由，依行政訴訟法第233條
    第1項、第236條、第195條第1項後段、第98條第3項前段，
    判決如主文。
中　　華　　民　　國　　94　　年　　4　　 月　　18　　日
                        第三庭法官　林　秋　華
以上正本證明與原本無異。
如不服本判決，應於判決送達後20日內，以本訴訟事件所涉及之
法律見解具有原則性者，始得向本院提出上訴狀並表明上訴理由
，經最高行政法院許可，否則不得上訴；如於本判決宣示後送達
前提起上訴者，應於判決送達後20日內補提上訴理由書（均應依
對造人數提出繕本）。提起上訴應預繳送達用雙掛號郵票390元
（34元及5元郵票各10份)。
中　　華　　民　　國　　94　　年　　4　　 月　　18　　日
                              書記官　王　百　全
